【裁判字號】    96,交聲,1828
【裁判日期】    970311
【裁判案由】    交管條例聲異
【裁判全文】
臺灣板橋地方法院交通事件裁定        96年度交聲字第1828號
原處分機關  交通部公路總局臺北區監理所
異  議  人  乙○○
即受處分人
上列異議人即受處分人因違反道路交通管理處罰條例案件，對於
交通部公路總局臺北區監理所於民國96年10月18日所為之北監自
裁字裁40-KAD054455號處分，聲明異議，本院裁定如下：
    主  文
異議駁回。
    理  由
一、原處分意旨略以：異議人即受處分人乙○○於96年9 月22日
    1 0 時50分許，駕駛車號6B-7346 號自小客車，行經雲林縣
    虎尾鎮○○○○路興中段時，因有「駕車行經有燈光號誌管制
    之交岔路口闖紅燈」之違規情形，為雲林縣警察局虎尾分局
    員警當場攔停，以雲警交字第KAD054455 號舉發通知單掣單
    舉發，嗣原處分機關依道路交通管理處罰條例第53條第1 項
    、第63條第1 項第3 款（裁決書漏載第1 項第3 款）規定，
    裁處罰鍰新臺幣（下同）2,700 元，並記違規點數3 點。
二、異議意旨略以：伊無闖紅燈動機，且警方取締地點距違規路
    口遠達60公尺、取締方式係利用對向紅綠燈，判斷有誤，爰
    請求撤銷免罰云云。
三、按汽車駕駛人，行經有燈光號誌管制之交岔路口闖紅燈者，
    處1,800 元以上5,400 元以下罰鍰，道路交通管理處罰條例
    第53條第1 項定有明文。又汽車駕駛人違反本條例第53條規
    定者，除依原條款處罰鍰外，並予記違規點數3 點，同條例
    第63條第1 項第3 款亦有明定。次按當場舉發者，應填駕駛
    人或行為人姓名、性別、出生年月日、地址、身分證統一編
    號及車主姓名、地址、車牌號碼、車輛種類。被查獲之駕駛
    人或行為人為受處分人時，應將該通知單填記後交付該為人
    簽名或蓋章收受之；拒絕簽章者，並記明其事由，視為已收
    受，違反道路交通管理事件統一裁罰基準及處理細則第11條
    第1 項第1 款亦有明文。經查：本件異議人即受處分人乙○
    ○固不否認於96年9 月22日10時50分許，駕駛車號6B-734 6
    號自小客車，行經雲林縣虎尾鎮○○○○路興中段之事實，惟
    以前詞置辯。然異議人上開違規行為，業經原舉發單位函覆
    略以：「... 員警2 人皆親眼目睹台端駕駛6B-7346 號車闖
    紅燈，執勤員警乃當場鳴笛並用旗幟指揮攔停舉發，經查舉
    發時該路口紅、綠燈運轉正常，且警方於紅燈亮起5 秒後才
    行取締，並無台端所訴警方選擇性辦案舉發... 」（見雲林
    縣警察局虎尾分局雲警虎交裁字第0960012759號書函），並
    經原舉發員警甲○○於本院訊問時到庭證稱：「（問：請說
    明當時舉發情形？）我當時目測就看到異議人闖紅燈... 我
    當時站在檳榔攤民房的地方執勤，異議人之行向是從惠來厝
    往虎尾鎮方向行駛，我有看到闖越路口紅燈，我攔停的時候
    ，他說他是黃燈的時候過來的，可是我看到他就是闖紅燈過
    來」、「（問：異議人提到前面有一輛車，他跟在後面過來
    ，有何意見？）前面那輛婦女也是告發闖紅燈，她有叫二崙
    鄉民防義警來關說，我也是照開闖紅燈」、「（問：異議人
    說你是看對向的燈號，有何意見？）沒有，我是直接目測看
    到異議人闖紅燈」、「（問：他的車是跟在農用車後面？）
    是，我目測異議人就是有闖紅燈」等語綦詳（見本院97年1
    月30日訊問筆錄）。雖異議人到庭辯稱：「當時攔我下來是
    另外一名警員... 證人當時是在開婦人的違規單，在爭執，
    他既然在爭吵，應該沒有看到我的車子有闖紅燈」、「我根
    本沒有闖紅燈，我前面有一輛農用的車子，我跟著後面慢慢
    走，經過綠燈的時候燈號變黃燈，我就繼續往前開，證人所
    站的位置很遠」云云。惟本院就上開爭執事項進一步訊問證
    人後亦經其證稱：「婦人當時我攔下來，正在開單時候，我
    另外一位學長也在旁邊，我又看到異議人闖紅燈，我學長把
    他攔下來的」、「農用車子經過的時候，燈號還沒有變換，
    異議人的車子切進主幹道的時候燈號已經變換了」（見同上
    本院訊問筆錄）。是舉發員警明確證述目睹異議人確有於前
    揭時、地闖紅燈等情，並針對異議人所舉疑義予以詳盡說明
    。按燈光號誌之違反，其所需之舉證狀態稍縱即逝，除設有
    感應照相之路口外，事後無法還原現場狀態，職是，舉發當
    時現場之值勤員警自屬交通事件之重要證人。而觀諸庭呈之
    現場照片，舉發員警甲○○當時執勤所處位置，週遭視線上
    亦應無窒礙，本院審酌一般員警之專業訓練而言，對於該等
    職務上事項之觀察程度自遠較一般人更為敏銳，其誤判之可
    能性極低。復參酌員警執行公務時，本身即受有行政懲處責
    任之監督，其到庭具結作證，更係以刑事責任擔保其證言之
    真實性，本件舉發員警既已到庭證述如上，且與異議人素不
    相識，彼此間亦無任何嫌隙，當不至甘冒涉犯偽證罪之風險
    ，蓄意構陷異議人。因之，異議人既未就執勤員警之舉發有
    誤提出相關證據以供調查，本院經查亦無任何證據足資證明
    其有何捏造事實違法取締之情事，則執勤員警本其維護交通
    秩序、安全職責所為之舉發，自應受到合法、正確之推定。
四、從而，原處分機關援引道路交通管理處罰條例第53條第1 項
    、第63條第1 項第3 款規定，裁處異議人罰鍰2,700 元，並
    記違規點數3 點，於法核無不合，本件聲明異議為無理由，
    應予駁回。
據上論斷，應依道路交通案件處理辦法第19條裁定如主文。
中    華    民    國    97    年    3    月      11   日
                     交通法庭  法  官  李 君 豪
以上正本證明與原本無異。
如不服本裁定，應於裁定送達後5日內敘明抗告理由，向本院提
出抗告狀。
                               書記官  林 文 達
中    華    民    國    97    年    3     月    11    日


司法院資訊處製作；財團法人民間司法改革基金會備份。
